臺灣臺東地方法院刑事判決　　　　　　　　　　　　　　九十三年度訴字第五七號
　　公　訴　人　臺灣臺東地方法院檢察署檢察官
　　被　　　告　戊○○
　　指定辯護人　本院公設辯護人　甲○○
右列被告因殺人未遂案件，經檢察官提起公訴（九十二年度偵字第一二五七一號），
本院判決如左：
    主  文
戊○○殺人未遂，累犯，處有期徒刑伍年陸月。
    事  實
一、戊○○於民國八十六年間，曾因妨害風化案件，經臺灣高等法院花蓮分院判處有
    期徒刑三年確定，於八十九年六月八日執行完畢。緣戊○○與丁○○係臺東縣臺
    東市○○○路一一六號「天上人間ＫＴＶ」店同事，於九十二年十一月十九日晚
    間十一時五十分許，在上址大廳內，因戊○○先前停機車不小心擦撞丁○○所有
    自小客車之理賠爭議，引發口角，爭執間戊○○不滿丁○○對其出言訕笑，氣憤
    難平，竟萌殺意，即自該ＫＴＶ店內廚房取出刀刃長三、四十公分單面開鋒，類
    似西瓜刀之銳利刀械一支（非戊○○所有），朝丁○○揮砍並追殺，計六刀砍中
    丁○○身體，分別造成左腋下約二十公分深及肌肉層並大量出血之傷口、左協部
    二處各為十二公分及十公分深及肌肉層傷口、左肘八公分傷口併肌腱斷裂、左膝
    十二公分傷口並深及膝關節內等傷害，適經在場之己○○及丙○○出聲喝止，戊○○始罷手離去現場，並將前述刀械一支攜出丟置在臺東縣臺東市附近海中，丁○○經緊急送醫至開刀房時已呈現出血性休克現象，經急救始倖免於死。
二、案經被害人丁○○訴由臺東縣警察局臺東分局報告臺灣臺東地方法院檢察署檢察
    官偵查起訴。
    理  由
一、訊據被告戊○○固坦承於前揭時地持刀械由上往下，揮砍被害人身體，並致被害
    人受有前揭傷害之行為，惟矢口否認有何殺人犯意，辯稱：伊因平常受到被害人
    欺負，要給被害人一個教訓，伊只是針對手部揮砍，並沒有要殺害丁○○之犯意
    云云。惟查，右揭事實，業據告訴人指訴甚詳，並據證人丙○○迭於警偵訊、本
    院審理中及證人己○○於警偵訊中分別證述在卷，復有診斷證明書一紙附卷可稽
    ，而被害人被送急診就醫當時狀況係「左腋下約二十公分深及肌肉層並大量出血
    之傷口、左協部二處各為十二公分及十公分深及肌肉層傷口、左肘八公分傷口併
    肌腱斷裂、左膝十二公分傷口並深及膝關節內，被害人因左腋下大量出血及各傷
    口皆合併肌肉肌腱斷裂，當日緊急送開刀房施行手術，至開刀房時被害人已出現
    出血性休克現象，血壓僅五一／二三，此種出血性休克足以致死」等情，復據本
    院進一步函請馬偕醫院台東分院補充說明，有該院九十三年十一月三日馬院東醫
    字第乙九三八○一九號函在卷可按，並有病歷資料影本可資比對，被害人被砍傷
    後，因大量流血，已出現休克情事，若未即時急救，自有致命危險無訛；再參酌
    證人丁○○、丙○○所證稱：當時被告均以右手由上往下揮砍，被害人躲到冰箱
    旁空隙後，被告過去又補上一、二刀之情及當時被害人係處於非受制之動態狀況
    ，其又確有抵擋、閃躲反應，客觀上已難認被告可明確針對何特定非致命部位為
    攻擊；被告攻擊過程不但揮砍刀數甚夥，又有追殺過程，足見被告之攻擊犯意甚
    堅；依上揭函載傷口受創程度以觀，可見被告使力力道非輕，其中「左腋下約二
    十公分深及肌肉層並大量出血之傷口、左協部二處各為十二公分及十公分深及肌
    肉層傷口」，已屬身體器官、血管密集重要部位，使力稍有不慎，客觀上亦可預
    見致命之虞；再所用兇器係長約四十公分之銳利刀鋒，若持以砍殺人之身體，屬
    易致極大殺傷力之銳器，被告以此等器物多次接續砍殺屬被害人身體脆弱部位，
    對其所為足以致被害人於死地一事，自難諉為不知；抑且，由被告亦自承於前揭
    行為後，隨即離去，並將所使用刀械一支攜離現場，竟未曾立即主動將被害人送
    醫急救，被害人遭攻擊後之大量血跡復噴濺多處，有現場照片二張暨現場平面圖
    一份附卷可按，被告當知被害人失血甚多，而有致死之可能，猶從容離去而未將
    被害人送醫救治，益見其斯時應有殺人之犯意，被告辯稱僅係基於傷害之故意云
    云，顯屬事後卸責之詞，殊無足採。至辯護人另以被害人癒後良好，顯見被告下
    手非重，且患有地中海貧血，故致出血性休克，非被告所能預見，又被告於著手
    砍傷被害人後，雖經證人丙○○出言勸阻，仍不失為出於己意而中止其行為等語
    置辯，惟查，被害人當時若未急救可能導致死亡結果，業據馬偕醫院函覆在卷，
    豈可以治癒結果良好而反推被告下手非重，另辯護人遲至言詞辯論當日始提出上
    開抗辯，未能證明出血性休克與地中海貧血有何關連，亦未就上開是否具關連性
    聲請本院調查證據，且所謂地中海貧血其造成的主因是血紅素不足，而出血性休
    克係因出血過多所致，二者當無關連，此係公眾週知之事實，是辯護人所述顯係
    主觀臆測之詞，再者，所謂中止未遂，係指行為人已著手於犯罪之實行，因自己
    之意思而中止進行；或雖已實行，而以己意防止其結果之發生，因之未發生犯罪
    之結果者而言。是本件被告已著手於犯罪之實施，且其行為已有發生死亡結果之
    危險，而於結果尚未發生前，縱因己意而消極中止其犯行，然被告並未積極採取
    防果行為，而係轉身離去另由證人丁○○、己○○為防果之行為，業經證人丁○○、己○○結證於卷，故本件之所以未發生結果者，仍屬因外力介入而致犯罪未
    遂之普通未遂即障礙未遂，尚與中止未遂有間，辯護人所辯顯不可採。本案事證
    已臻明確，被告上開犯行，洵堪認定。
二、核被告所為，係犯刑法第二百七十一條第二項、第一項之殺人未遂罪。被告先後
    砍殺被害人丁○○身體多處等行為，係基於同一殺人犯意下之接續行為，僅侵害
    一法益，應僅論以一罪。被告曾於八十六年間因妨害風化案件，經臺灣高等法院
    花蓮分院判處有期徒刑三年確定，於八十九年六月八日保護管束期滿執行完畢，
    此有臺灣高等法院被告全國前案紀錄表在卷可參，其於執行完畢後五年以內再犯
    本件有期徒刑以上之罪，為累犯，（除法定本刑死刑、無期徒刑部分不加重外）
    應加重其刑。被告著手殺人行為之實施，惟未生被害人死亡之結果，尚屬未遂，
    應減輕其刑，並先加重後減輕之。審酌被告僅因細故即萌殺機，對被害人所造成
    損害非輕，卻迄未賠償被害人等情及其他一切犯罪情節，量處如主文所示之刑。
據上論斷，應依刑事訴訟法第二百九十九條第一項前段，刑法第二百七十一條第二項
、第一項，第二十六條、第四十七條，判決如主文。
本案經檢察官乙○○到庭執行職務
中      華      民      國    九十三    年      十一      月    十八    日
                                      臺灣臺東地方法院刑事第一庭
                                          審判長法  官  洪兆隆
                                                法  官  黃珮茹
                                                法  官  呂煜仁
右正本證明與原本無異。
如不服本判決，應於判決送達後十日內向本院提出上訴狀。（須附繕本）
「切勿逕送上級法院」
        書記官  王敏玉
中      華      民      國    九十三    年      十一      月    十九    日
附錄本案論罪科刑法條全文
中華民國刑法第二百七十一條
殺人者，處死刑、無期徒刑或十年以上有期徒刑。
前項之未遂犯罰之。
